ACORDAO-COMPLETO-2485908

ACÓRDÃO 1540/2021 ATA 24/2021 - PLENÁRIO

VISTOS, relatados e discutidos estes autos de Embargos de Declaração manejados em face do Acórdão 1057/2021-TCU-Plenário, proferido na sessão de 5/5/2021, 
ACORDAM os Ministros do Tribunal de Contas da União, reunidos em sessão de Plenário, ante as razões expostas pelo Relator, em:
9.1. não conhecer dos presentes Embargos de Declaração, com fulcro no art. 34, § 1º, da Lei 8.443/1992 e no art. 287, §1º, do RI/TCU, dada a inexistência de interesse de agir; e
9.2. dar ciência desta deliberação ao Conselho Regional de Administração do Amazonas.

Embargos de declaração contra acórdão que apreciou representação acerca de possíveis irregularidades no conselho profissional nos exercícios de 2012 a 2016.

3. Interessados/Responsáveis/Recorrentes:
3.1. Interessados: Antonelly Construções e Serviços Eireli (04.718.687/0001-56); Nelsonez Souza da Costa - ME (14.726.800/0001-07).
3.2. Responsáveis: Antônio Jorge Cunha Campos (XXX.548.602-XX); Edmilson da Silva Bandeira (XXX.782.812-XX); Inácio Guedes Borges (XXX.584.932-XX); José Carlos de Sá Colares (XXX.796.402-XX).
3.3. Recorrente: Conselho Regional de Administração do Amazonas (14.189.856/0001-61).

13.1. Ministros presentes: Ana Arraes (Presidente), Walton Alencar Rodrigues, Benjamin Zymler, Aroldo Cedraz, Raimundo Carreiro, Bruno Dantas, Vital do Rêgo e Jorge Oliveira.
13.2. Ministros-Substitutos presentes: Augusto Sherman Cavalcanti (Relator), Marcos Bemquerer Costa e Weder de Oliveira.

ACORDAO-COMPLETO-2539517

Acórdão de Relação 1421/2022 - Plenário

Acórdão de Relação

AUGUSTO SHERMAN

Ministro-Substituto Augusto Sherman Cavalcanti.

Em exame Embargos de Declaração (peça 92) manejados em face do Acórdão 1057/2021-TCU-Plenário, proferido na sessão de 5/5/2021 (peça 92) .
Lembro que, por meio do Acórdão 1057/2021-TCU-Plenário, esta Corte apreciou Representação apresentada pela Procuradoria da República no Amazonas - Ministério Público Federal (MPF) , acerca de possíveis irregularidades no Conselho Regional de Administração do Amazonas - CRA/AM, nos exercícios de 2012 a 2016. 
Naquela assentada, esta Corte aplicou multas aos Srs. Antônio Jorge Cunha Campos (Presidente no período de 11/1/2015 a 10/1/2016) , José Carlos de Sá Colares (Presidente do CRA/AM no período de 8/1/2012 a 7/1/2015 - peças 35 e 39) , Edmilson da Silva Bandeira (Diretor Administrativo e Financeiro no período de 8/1/2012 a 7/1/2015 e Vice-Presidente no período de 11/1/2015 a 10/1/2016 - peças 34 e 43) e Inácio Guedes Borges (Diretor Administrativo e Financeiro no período de 11/1/2015 a 10/1/2016 - peças 33 e 38) .
Na presente oportunidade, apreciam-se Embargos de Declaração manejados pelo Conselho Regional de Administração do Amazonas apresentados em 11/6/2021 (peça 92 - histórico) , a fim de suprir supostas omissão e obscuridade, "para o fim de confirmar a inexistência de prejuízos ao erário, bem como, cumprimento dos termos legais pelos Embargantes" (peça 92, p. 5) .
Na referida peça, o Embargante clama, inicialmente, pela concessão de efeitos suspensivos aos presentes Embargos (peça 92, p. 1) e, na sequência, após um breve relato dos fatos, aponta que as provas por ele apresentadas não teriam sido consideradas na decisão aclarada (peça 92, p. 2-3) bem como o acervo constante do TC Processo 033.076/2015-4 (peça 92, p. 3) , in verbis:
"Acontece que dos documentos apresentados, ficou evidente a total contrariedade ao que fora estabelecido pelas provas apresentadas, constantes as fls. 510 às 1233, contrariando a própria logica jurídica atinente ao caso. 
Contudo, data máxima venia, houve verdadeira e evidente omissão ao não serem considerados os documentos colacionados pela Embargante, na referida decisão, bem como, todo o bojo constante do TC-Processo 033.076/2015-4, o que certamente, resultará em evidente necessidade de arquivo do presente, o que causa grave lesão ao direito dos representantes multados, devendo, portanto, ser sanada" (g.n.) .
Nesse sentido, resgata a necessidade de as decisões do TCU serem fundamentadas, inclusive à luz do que dispõe o inciso IX do art. 93 da CF, aduzindo que - em atenção ao disposto no CPC, art. 489, §1º - não se consideraria fundamentada a decisão que "não enfrentar todos os argumentos deduzidos no processo capazes de, em tese, infirmar a conclusão adotada pelo julgador", em síntese.
Assevera que, a partir do referido dispositivo do CPC, o legislador buscou "impedir as conhecidas 'decisões prontas', de modo a conduzir o magistrado a enfrentar o conteúdo dos autos em cotejo com a norma, particularizando o decisium" (peça 92, p. 4) , mencionando suposto entendimento do Superior Tribunal de Justiça a respeito.
	Nestes termos, pugna o Embargante para que "sejam acolhidos os presentes embargos de declaração para suprimento da omissão e obscuridade" (peça 92, p. 5) .
	É o Relatório.

8.1. Frederico Santos Paiva (6569/OAB-AM) e outros, representando Conselho Regional de Administração do Amazonas;  
8.2. Paulo Victor Solart Coelho (14212/OAB-AM), representando Conselho Regional de Administração do Amazonas e Antônio Jorge Cunha Campos;  
8.3. Igor de Mendonça Campos (766/OAB-AM), representando Nelsonez Souza da Costa - ME.

Não atuou.

EMBARGOS DE DECLARAÇÃO. ACÓRDÃO QUE APRECIOU REPRESENTAÇÃO. CRA-AM. MULTAS AOS RESPONSÁVELS. EMBARGOS MANEJADOS PELO CONSELHO. INEXISTÊNCIA DE INTERESSE DE AGIR. NÃO CONHECIMENTO.

REPRESENTAÇÃO (REPR)

Secretaria de Controle Externo da Administração do Estado (SecexAdministração).

Em exame Embargos de Declaração (peça 92) manejados em face do Acórdão 1057/2021-TCU-Plenário, proferido na sessão de 5/5/2021 (peça 74) .
Lembro que, por meio do Acórdão 1057/2021-TCU-Plenário, esta Corte apreciou Representação apresentada pela Procuradoria da República no Amazonas - Ministério Público Federal (MPF) , acerca de possíveis irregularidades no Conselho Regional de Administração do Amazonas - CRA/AM, nos exercícios de 2012 a 2016. 
Naquela assentada, esta Corte aplicou multas aos Srs. Antônio Jorge Cunha Campos (Presidente no período de 11/1/2015 a 10/1/2016) , José Carlos de Sá Colares (Presidente do CRA/AM no período de 8/1/2012 a 7/1/2015 - peças 35 e 39) , Edmilson da Silva Bandeira (Diretor Administrativo e Financeiro no período de 8/1/2012 a 7/1/2015 e Vice-Presidente no período de 11/1/2015 a 10/1/2016 - peças 34 e 43) e Inácio Guedes Borges (Diretor Administrativo e Financeiro no período de 11/1/2015 a 10/1/2016 - peças 33 e 38) .
Para fins de clareza, permito-me transcrever a íntegra da deliberação vergastada (peça 74) : 
"9.1. conhecer a presente representação, uma vez satisfeitos os requisitos de admissibilidade previstos nos arts. 235 e 237, inciso I, do Regimento Interno deste Tribunal, e no art. 103, § 1º, da Resolução - TCU 259/2014, para considerá-la parcialmente procedente;
9.2. aplicar, individualmente, aos responsáveis adiante nominados a multa prevista o art. 58, inciso II, da Lei 8.443/1992, com a fixação do prazo de quinze dias, a contar das notificações, para que comprovem, perante este Tribunal (art. 214, III, "a", do RI/TCU) , o recolhimento das dívidas aos cofres do Tesouro Nacional, atualizadas monetariamente desde a data deste Acórdão até a do efetivo recolhimento, se forem pagas após o vencimento, na forma da legislação em vigor:
	Responsável 
	Valor (R$) 

	José Carlos de Sá Colares
	12.000,00

	Edmilson da Silva Bandeira
	8.000,00

	Inácio Guedes Borges
	6.000,00

	Antônio Jorge Cunha Campos
	9.000,00

9.3. autorizar, desde logo, nos termos do art. 28, II, da Lei 8.443/1992, a cobrança judicial da dívida, caso não atendidas as notificações; e
9.4. dar ciência desta deliberação à Procuradoria da República no Amazonas, enquanto autora da representação". 
Na presente oportunidade, apreciam-se Embargos de Declaração manejados pelo Conselho Regional de Administração do Amazonas, apresentados em 11/6/2021 (peça 92 - histórico) , a fim de suprir supostas omissão e obscuridade, "para o fim de confirmar a inexistência de prejuízos ao erário, bem como, cumprimento dos termos legais pelos Embargantes" (peça 92, p. 5) .
Na referida peça, o Embargante clama, inicialmente, pela concessão de efeitos suspensivos aos presentes Embargos (peça 92, p. 1) e, na sequência, após um breve relato dos fatos, aponta que as provas por ele apresentadas em resposta à diligência não teriam sido consideradas na decisão aclarada (peça 92, p. 2-3) , assim como o acervo constante do TC Processo 033.076/2015-4 (peça 92, p. 3) , in verbis: 
"Acontece que dos documentos apresentados, ficou evidente a total contrariedade ao que fora estabelecido pelas provas apresentadas, constantes as fls. 510 às 1233, contrariando a própria logica jurídica atinente ao caso. 
Contudo, data máxima venia, houve verdadeira e evidente omissão ao não serem considerados os documentos colacionados pela Embargante, na referida decisão, bem como, todo o bojo constante do TC-Processo 033.076/2015-4, o que certamente, resultará em evidente necessidade de arquivo do presente, o que causa grave lesão ao direito dos representantes multados, devendo, portanto, ser sanada" (g.n.) .
Nesse sentido, o Embargante resgata a necessidade de as decisões do TCU serem fundamentadas, inclusive à luz do que dispõe o inciso IX do art. 93 da CF, aduzindo que - em atenção ao disposto no CPC, art. 489, §1º - não se consideraria fundamentada a decisão que "não enfrentar todos os argumentos deduzidos no processo capazes de, em tese, infirmar a conclusão adotada pelo julgador", em síntese.
Assevera que, a partir do referido dispositivo do CPC, o legislador buscou "impedir as conhecidas 'decisões prontas', de modo a conduzir o magistrado a enfrentar o conteúdo dos autos em cotejo com a norma, particularizando o decisium" (peça 92, p. 4) , mencionando suposto entendimento do Superior Tribunal de Justiça a respeito.
Nestes termos, pugna o Embargante para que "sejam acolhidos os presentes embargos de declaração para suprimento da omissão e obscuridade" (peça 92, p. 5) . 
II
Brevemente relatado, registro que os Embargos ora em análise não devem ser conhecidos, dada a inexistência de interesse em agir do Conselho.
Observo, no expediente à peça 92, manifestação em nome do próprio CRA-AM, e não dos responsáveis sancionados por meio do Acórdão 1057/2021-TCU-Plenário. A propósito, a procuração à peça 90 não legitima o subscritor dos "Embargos de Declaração" para defesa dos interesses dos responsáveis sancionados, mas apenas do Conselho.
Com efeito, considerando que não há - no Acórdão aclarado - qualquer deliberação endereçada ao Conselho, não se observa existência de interesse de agir, de sorte que os presentes não devem ser conhecidos, com fulcro no art. 34, § 1º, da Lei 8.443/1992, e no art. 287, §1º, do RI/TCU.
De qualquer forma, em relação à alegação de omissão quanto ao exame das "Fls. 510-1233", a partir do "visualizador de processos e documentos" do e-TCU, é possível extrair que as mencionadas folhas refiram-se aos expedientes contidos nas peças 13 a 16 dos presentes autos, que, juntamente com a documentação de peça 12, constituem a resposta à diligência promovida pelo Ofício de peça 11. 
Nesse sentido, a título de esclarecimento, cumpre salientar que a deliberação vergastada é acompanhada de Voto condutor (peça 75) e do Relatório (peça 76) , os quais contêm a fundamentação do dispositivo de peça 74 e, a partir das quais, é possível perceber que os expedientes encaminhados pelo CRA-AM em resposta à diligência foram considerados na decisão aclarada. 
Em acréscimo, tanto em relação às mencionadas folhas como ao TC Processo 033.076/2015-4 (o qual também tratou de Representação oferecida pelo MPF a respeito de falhas em contratações do CRA-AM, considerada procedente) , faz-se oportuno registrar que os "Embargos de Declaração" não indicaram o (s) ponto (s) específico (s) da aludida documentação que teria (m) sido desconsiderado (s) . 
	Ante o exposto, manifesto-me por que o Tribunal aprove o Acórdão que ora submeto à deliberação deste Colegiado.
TCU, Sala das Sessões, em 30 de junho de 2021.
AUGUSTO SHERMAN CAVALCANTI 
Relator